【裁判字號】    97,訴,981
【裁判日期】    980511
【裁判案由】    違反毒品危害防制條例
【裁判全文】
臺灣嘉義地方法院刑事判決               97年度訴字第981號
公  訴  人  臺灣嘉義地方法院檢察署檢察官
被      告  乙○○
                    現於臺灣嘉義監獄執行中
上列被告因違反毒品危害防制條例案件，經檢察官提起公訴（97
年度偵字第124號），本院判決如下：
    主  文
乙○○轉讓第一級毒品，累犯，處有期徒刑壹年陸月。
    犯 罪 事 實
一、乙○○前因違反麻醉藥品管理條例案件，經本院以87年度易
    字第383號判決判處有期徒刑6月確定，又因偽造貨幣案件，
    由本院以87年度訴緝字第47號判決判處有期徒刑3年8月，並
    經臺灣高等法院臺南分院、最高法院駁回上訴確定，上開二
    罪定應執行有期徒刑4年；復因轉讓毒品案件，經臺灣高等
    法院臺南分院以90年度上更 (一)字第436號判決判處有期徒
    刑2年6月，並經最高法院駁回上訴確定，上開各罪接續執行
    ，於民國92年12月30日假釋，嗣假釋經撤銷，執行殘刑有期
    徒刑1年6月13日，於96年7月16日縮刑期滿執行完畢。詎其
    仍不知悔悟，明知海洛因係毒品危害防制條例所規定禁止轉
    讓之第一級毒品，仍基於轉讓第一級毒品之犯意，於96年12
    月19日下午3、4時許，在嘉義市○區○○路273號5樓乙○○
    租屋處，無償轉讓海洛因予甲○○當場施用1次。嗣為警於
    當日下午4時5分許，持搜索票前往嘉義市○區○○路273號5
    樓租屋處執行搜索時，先於該處樓下出口攔查乙○○，旋於
    被告租屋處查獲甲○○，經甲○○供述並得其同意採其尿液
    送驗後，而查悉上情。
二、案經嘉義市警察局第二分局報告臺灣嘉義地方法院檢察署檢
    察官偵查起訴。
    理  由
一、按被告以外之人於審判外之言詞或書面陳述，除法律有規定
    者外，不得作為證據；又被告以外之人於審判外之陳述，雖
    不符合同法第159條之1至第159條之4之規定，但經當事人於
    審判程序同意作為證據，法院審酌該言詞陳述或書面陳述作
    成時之情況，認為適當者，亦得為證據。當事人、代理人或
    辯護人於法院調查證據時，知有第159條第1項不得為證據之
    情形，而未於言詞辯論終結前聲明異議者，視為有前項之同
    意，刑事訴訟法第159條第1項及第159條之5分別定有明文。
    查本件本判決下列所引之供述證據，雖屬傳聞證據，惟當事
    人於本院審判期日中表示無意見不予爭執，且迄至言詞辯論
    終結前亦未表示異議，本院審酌上開證據資料製作時之情況
    ，尚無違法不當，與本案待證事實間復具有相當之關聯性，
    且經本院於審理時逐一提示予被告表示意見，無礙於被告之
    彈劾詰問權，認為以之作為證據應屬適當，故依刑事訴訟法
    第159條之5規定，認前揭證據資料均有證據能力。
二、訊據被告乙○○否認有何轉讓第一級毒品之犯行，辯稱：96
    年12月19日下午，伊係在嘉義市○○路及新民路口為警查獲
    ，再帶警至其上海路273號5樓租屋處，警方因而查獲甲○○
    ，因伊人在外面，不可能轉讓海洛因予甲○○施用；嗣於證
    人甲○○於本院審理時為後述之證述後改稱：伊與甲○○返
    家後立即出門，甲○○擅自從伊租屋處之桌上所取用之海洛
    因，應係伊與甲○○返家前所遺落，又甲○○誤以為係伊帶
    員警去抓他，懷恨在心，而誣陷伊云云。經查：
(一)被告確有轉讓海洛因予甲○○施用等情，業據證人甲○○於
    警詢時證稱：96年12月19日下午3時許，伊在嘉義市○區○
    ○路273號5樓乙○○租屋處注射海洛因，伊是向乙○○要來
    的，因伊沒錢向他買等語（見97年度毒偵字第660號卷，下
    稱偵一卷，第14、15頁），及於偵訊中證稱：我在乙○○住
    處，乙○○問我要不要施用海洛因，我回答說好，乙○○就
    拿一些海洛因給我施用等語（見偵卷一，第8頁）綦詳。另
    於本院審理時結證稱：96年12月19日我在乙○○住處時，他
    有問我是否要用海洛因，我說要，就拿桌上的少許海洛因與
    我身上所帶的一點點海洛因混合後，於乙○○桌上拿注射針
    筒施用等語（見本院卷二，第9頁）。證人甲○○雖於本院
    審理時證稱係伊自行拿被告租屋處桌上之海洛因及針筒施用
    ，然因被告業已先詢問過證人甲○○是否要施用海洛因，證
    人甲○○才取用，故該桌上之海洛因、針筒顯係被告所有並
    為被告所提供置放於桌上，即無疑義。又證人甲○○因於上
    開時、地施用海洛因經本院97年度訴字第409號判決判處有
    期徒刑8月確定，有採尿同意書、嘉義市警察局第二分局毒
    品案件尿液姓名對照表、正修科技大學超微量研究中心檢驗
    報告（見偵卷一，第17至19頁）、本院上開判決（見本院卷
    二，第2頁），及其臺灣高等法院被告前案紀錄表1份在卷可
    稽（見本院卷一，第112頁），足認被告上開時、地轉讓予
    甲○○施用者，確為第一級毒品海洛因無疑。
(二)被告雖辯稱：甲○○誤以為係伊帶員警去抓他，懷恨在心，
    而誣陷伊云云。經查，本案係員警陳朝明、楊友忠持本院搜
    索票前往被告前揭租屋處執行搜索時，先於被告租屋處樓下
    出口處攔查被告，於被告身上查到毒品二大包，並持被告身
    上鑰匙帶開門進入被告前揭租屋處等情，業據證人即當日執
    行搜索之員警陳朝明於本院審理時證述明確（見本院卷第73
    至74頁、第76頁），復有本院所核發之搜索票、搜索及扣押
    筆錄在卷足憑（見警卷第32、33頁）。再員警進入被告前揭
    租屋處後，查獲證人甲○○施用海洛因等情，亦經證人甲○
    ○於警詢時證稱：警方於96年12月19日下午4時5分許，在嘉
    義市○區○○路273號5樓持搜索票搜索乙○○販賣毒品案時
    ，伊在現場，伊願意配合警方採尿送驗等語（見偵卷一，第
    14頁），及偵訊中證稱：伊去乙○○住處時，乙○○有問他
    要不要施用海洛因，並拿一些海洛因給伊施用，乙○○說他
    要出去一下，大約過5分鐘，警察就帶著乙○○回來了等語
    （見偵卷一，第8頁）甚詳。故證人甲○○施用毒品一案，
    係員警陳朝明、楊友忠偵辦被告販賣毒品案件，持本院核發
    之搜索票而查獲，證人甲○○對此亦有所認知，而未誤認係
    被告帶同警方查獲伊施用毒品，況海洛因價值昂貴，被告無
    償提供證人甲○○施用，證人甲○○豈會對被告懷恨在心？
    故被告前揭辯詞，即無足採。再證人甲○○與被告既無仇隙
    ，衡情當不致於甘冒為證罪處罰之風險於偵訊、及本院審理
    中具結後為設詞構陷被告轉讓海洛因予伊施用之理，參以證
    人甲○○於警詢、偵訊及本院審理時有關被告轉讓海洛因之
    證述，均大致相符，益徵證人甲○○前揭證述可採。
(三)被告雖另辯稱：96年12月19日下午，伊係在嘉義市○○路及
    新民路口為警查獲，再帶警至其上海路273號5樓租屋處，因
    伊當時人在外面，不可能轉讓海洛因予甲○○施用云云。然
    96年12月19日下午，證人丙○○開車搭載被告及證人甲○○
    至嘉義縣灣橋榮民醫院，被告於施用美沙酮後，即於當日下
    午3時許回到其前揭租屋處等情，業據證人丙○○於警詢及
    偵訊時（見警卷第29、30頁；97年度偵字第124號卷，下稱
    偵卷二，第30頁），及證人甲○○於偵訊及本院審理時證述
    明確（見偵卷一，第8頁；本院卷第8、9頁），復有灣橋榮
    民醫院美沙酮門診個案服藥紀錄表1份附卷可按（見偵卷二
    ，第90頁）。被告嗣於本院審理時亦以答辯狀改稱確有與證
    人甲○○一同返家等語（見本院卷二，第49頁），故被告辯
    稱案發當時伊人在外面，不可能轉讓海洛因予甲○○施用云
    云，即無足取。被告嗣雖改稱：伊與甲○○返家後立即出門
    ，甲○○擅自從伊租屋處之桌上所取用之海洛因，應係伊與
    甲○○返家前所遺落云云（見本院卷二，第49頁）。然查，
    如前所述被告無償提供海洛因供證人甲○○施用，業據證人
    甲○○於警詢、偵訊及本院審理時證述明確，參以海洛因價
    值昂貴，且係政府嚴予查緝之違禁物，無論係販賣、施用或
    持有，其刑責均甚重，衡情持有者當會小心藏放，而不致於
    任意遺落而為他人所拾取，故被告此項辯解，除與證人甲○
    ○前揭證述有違，且與常情有悖，顯係圖卸之詞，即難憑採
    。
(四)綜上所述，被告上開辯解均不足採信，本件事證明確，被告
    犯行堪以認定，應依法論科。
三、查海洛因為毒品危害防制條例第2條第2項第1款所定之第一
    級毒品。又同條例第8條第6項規定轉讓毒品達一定數量者，
    加重其刑至二分之一，其標準由行政院定之，而行政院即於
    93年1月7日公布「轉讓持有毒品加重其刑之數量標準」，其
    第2條第1項第1款規定轉讓、持有第一級毒品淨重5公克以上
    ，應加重其刑至二分之一。查證人甲○○係將其所攜帶之少
    許海洛因與被告所無償提供之海洛因混合後置於針筒注射施
    用，且證人甲○○身上並無查獲其他尚未施用之毒品，足認
    被告所轉讓之海洛因數量未逾證人甲○○1次施用之數量，
    參以海洛因價格昂貴，衡情被告亦不致於無償提供多量之海
    洛因供證人甲○○免費施用，足認被告所轉讓之海洛因數量
    應未達「轉讓持有毒品加重其刑之數量標準」所定「第一級
    毒品：淨重5公克以上」之加重其刑標準。故核被告所為，
    係犯毒品危害防制條例第8條第1項之轉讓第一級毒品罪。又
    被告有犯罪事實一所示科刑及於96年7月16日縮刑期滿執行
    完畢之情形，有臺灣高等法院被告前案紀錄表1份在卷可參
    ，其於受有期徒刑之執行完畢後5年內故意再犯本件有期徒
    刑以上之刑之罪，為累犯，應依刑法第47條第1項規定，加
    重其刑。爰審酌被告前有違反麻醉藥品管理條例、偽造貨幣
    及違反毒品危害防制條例等前科素行，高中肄業之智識程度
    ，無償轉讓毒品之數量、次數，兼衡其無視國家查緝毒品之
    禁令，以轉讓方式助長毒害擴散，以及犯後猶飾詞狡辯以圖
    卸責，未見其悔意等一切情狀，量處如主文所示之刑。末查
    本案員警固於嘉義市○區○○路273號5樓被告租屋處執行搜
    索時，當場扣得第一級毒品海洛因，經鑑定結果，合計淨重
    59.58公克，有法務部調查局97年1月4日調科壹字第0972300
    2590號鑑定書在卷可稽（見偵卷二，第66頁）；另並當場扣
    得研磨機1台、電子磅秤2台、分裝夾鏈袋2包、行動電話1支
    及現金新臺幣（下同）9萬4800元。然查：(1)按查獲之第一
    、二級毒品，不問屬於犯人與否，均沒收銷燬之，毒品危害
    防制條例第18條第1項前段固定有明文，然其所稱「查獲」
    第一、二級之毒品，係指有罪判決書於事實欄，已經認定為
    被告有罪事實之毒品而言。而沒收為從刑之一種，依主從不
    可分原則，應附隨於主刑同時宣告之，若無主刑，則從刑即
    失所附麗（最高法院95年度台上字第5184號判決意旨參照）
    。查前揭扣案之海洛因為供被告一己施用，業據被告供承在
    卷（見本院卷第36頁），且亦乏積極證據足以認定係被告轉
    讓毒品犯行後所剩餘而與本案有所關聯，故前揭扣案海洛因
    經本院於被告施用第一級毒品之判決中予以宣告沒收銷燬確
    定，有本院97年度訴字第342號判決（見本院卷一，第8之1
    、9頁），及臺灣高等法院被告前案紀錄表1份在卷可稽（見
    本院卷一，第25頁），揆諸上開說明，自不得於論處被告上
    開轉讓毒品罪刑時，併予宣告沒收銷燬。(2)至研磨機1台、
    電子磅秤2台、分裝夾鏈袋2包、行動電話1支及現金9萬4800
    元，雖係被告所有，惟被告否認係供本件犯罪所用之物（見
    本院卷第33頁），且並無證據證明係供被告犯罪所用之物，
    爰不併予宣告沒收。
據上論斷，應依刑事訴訟法第299條第1項前段，毒品危害防制條
例第8條第1項，刑法第11條前段、第47條第1項，判決如主文。
本案經檢察官王輝興到庭執行職務。
中    華    民    國    98    年    5     月    11    日
                刑事第五庭    審判長法  官  蔡廷宜
                                    法  官  曾宏揚
                                    法  官  啟夫
以上正本證明與原本無異。
如不服本判決應於收受判決後10日內向本院提出上訴書狀，並應
敘述具體理由；其未敘述上訴理由者，應於上訴期間屆滿後20日
內向本院補提理由書（均須按他造當事人之人數附繕本）「切勿
逕送上級法院」。
中    華    民    國    98    年    5     月    11    日
                                    書記官  侯麗茹
附錄本案論罪科刑法條全文：
毒品危害防制條例第8條第1項
轉讓第一級毒品者，處1年以上7年以下有期徒刑，得併科新臺幣
1百萬元以下罰金。


司法院資訊處製作；財團法人民間司法改革基金會備份。
